臺灣板橋地方法院刑事判決　　　　　　　96年度易緝字第71號
公　訴　人　臺灣板橋地方法院檢察署檢察官
被　　　告　甲○○
　　　　　　　　　　　號
上列被告因恐嚇取財等案件，經檢察官提起公訴（94年度偵字第
14406 號），本院依簡式審判程序審理後，判決如下：
    主  文
甲○○連續幫助意圖為自己不法之所有，以詐術使人將本人之物
交付，累犯，處有期徒刑陸月，如易科罰金，以銀元佰元即新
臺幣玖佰元折算壹日。
    事    實
一、甲○○前因違反麻醉藥品管理條例案件，經臺灣臺北地方法
    院以87年度訴字第282 號判決判處有期徒刑3 月，如易科罰
    金，以銀元300 元折算1 日確定，而於民國89年3 月17日易
    科罰金執行完畢。詎其仍不知悔改，雖得預見提供金融機構
    帳戶之存摺、金融卡及密碼等資料與他人使用，足以幫助他
    人提領獲取詐欺犯罪所得，竟不違背其本意，仍基於幫助詐
    欺之概括犯意，於民國93年6 、7 月間，在臺北縣板橋市板
    橋火車站附近，先後以每個帳戶新臺幣一千餘元為代價，將
    其所開立之臺北國際商業銀行迴龍分行（下稱臺北國際商銀
    ，現已改制為永豐商業銀行）0000000000000 號帳戶、彰化
    商業銀行光復分行（下稱彰化銀行）00000000000000號帳戶
    之存摺、金融卡及密碼等資料，分次交付與不同之真實姓名
    不詳成年人使用。而各該真實姓名不詳之成年人取得前開帳
    戶之資料後，即有不詳成年人意圖為自己不法所有，於93年
    6 月30日刊登徵才廣告，經阮嫈誼依廣告內容撥打電話聯絡
    ，對方即佯以需存款帳號做薪資連線為由，要求阮嫈誼依其
    指示至自動提款機操作，後又訛稱因電腦系統故障，需重新
    操作云云，致使阮嫈誼陷於錯誤，於93年7 月12日20時24分
    許，依指示轉帳新臺幣99,977元至上開臺北國際商銀帳戶；
    另有不詳成年人亦意圖為自己不法所有，於93年7 月22日13
    時許，撥打電話予薩國思，佯稱薩國思之子在其手上，要求
    薩國思匯款後才放人云云，致使薩國思陷於錯誤，依其指示
    於同日至郵局匯款新臺幣20萬元至上開彰化銀行帳戶。嗣因
    阮嫈誼、薩國思警覺受騙，始報警處理，然所轉入前開帳戶
    內之款項均已遭提領殆盡。
二、案經薩國思訴由臺北縣政府警察局海山分局報請臺灣板橋地
    方法院檢察署檢察官偵查後提起公訴。
    理    由
一、本案被告甲○○所犯係死刑、無期徒刑、最輕本刑為3 年以
    上有期徒刑以外之罪，其於準備程序中就被訴事實為有罪之
    陳述，經本院告知簡式審判程序之旨，並聽取公訴人、被告
    之意見後，經合議庭裁定進行簡式審判程序審理，合先敘明
    。
二、上揭犯罪事實，業據被告甲○○於本院審理時坦承不諱，核
    與證人薩國思、阮嫈誼於警詢時之證述相合，並有郵政跨行
    匯款申請書、中華郵政提款機交易憑據各1 紙，及彰化銀行
    94年1 月19日彰光復第0113號函附開戶資料及交易明細表1
    份附卷可稽，均足以佐證被告自白與事實相符，堪以採信。
    本案事證明確，被告犯行洵堪認定。
三、新舊法之比較適用：
（一）按刑法部分條文於95年7 月1 日修正施行，刑法第339 條
      第1 項詐欺取財罪法定刑內有關得科處罰金刑或得併科罰
      金刑之部分，依修正後刑法施行法第1 條之1 及刑法第33
      條第5 款等規定，所得科處或得併科之罰金刑最高為新臺
      幣3 萬元、最低為新臺幣1,000 元。然依被告甲○○行為
      時即修正前之刑法及罰金罰鍰提高標準條例之規定，該罪
      之罰金刑經提高倍數後，最高額雖皆與修正後之規定相同
      ，惟最低額部分顯均較修正後為輕。因此，比較上述修正
      前後之刑罰法律，修正後之相關規定既未較有利於被告，
      自應適用被告行為時之罰金刑刑度相關規定。
（二）被告行為後，刑法第56條連續犯之規定，因前於94年1 月
      7 日修正刪除，而同於95年7 月1 日起施行，則被告之犯
      行，因行為後新法業已刪除連續犯之規定，此刪除雖非犯
      罪構成要件之變更，但顯已影響行為人刑罰之法律效果，
      自屬法律有變更，而修正後之刑法，既無連續犯得論以裁
      判上一罪之情形，所犯之數罪，應按其具體情形而可能論
      以數罪併罰，是比較新舊法結果，仍應適用較有利於被告
      之行為時法律，即應依修正前刑法第56條論以連續犯。
（三）綜上所述，就95年7 月1 日修正施行前後之刑法相關條文
      ，經綜合全部罪刑而為比較之結果，本案應依刑法第2 條
      第1 項前段規定，一體適用修正前即被告行為時之刑法及
      罰金罰鍰提高標準條例規定。
四、核被告甲○○所為，係犯刑法第30條第1 項前段、第339 條
    第1 項之幫助詐欺取財罪。起訴書雖認被告所為係構成刑法
    第339 條第1 項詐欺取財、第346 條恐嚇取財罪嫌之正犯，
    惟按刑法上之幫助犯，係對於犯罪與正犯有共同之認識，而
    以幫助之意思，對於正犯資以助力，而未參與實施犯罪之行
    為者而言（最高法院75年度台上字第1509號、88年度台上字
    第1270號判決意旨參照）。是以，如未參與實施犯罪構成要
    件之行為，且係出於幫助之意思提供助力，即屬幫助犯，非
    共同正犯，而本案經遍查卷內資料，均無證據足資證明被告
    所為係實施撥打電話等構成詐欺罪要件之行為，且亦無證據
    證明被告係以正犯而非以幫助犯之犯意參與犯罪，應認其所
    為係幫助犯而非正犯行為；又被害人薩國思於警詢時，已明
    確證述其係遭人用電話詐欺詐騙之情，復無敘及渠因不明成
    年人所述內容而有心生畏懼之情事，是依卷內現存證據顯示
    ，該不明成年人之犯行仍與恐嚇取財之構成要件有間，尚不
    能逕認被告涉犯幫助恐嚇取財之罪，惟被告所為與起訴書所
    載之犯罪事實具有基本社會事實之同一性，公訴蒞庭檢察官
    亦當庭更正被告犯罪事實為如前述之幫助詐欺取財，本院自
    得加以審究。再查被告幫助他人遂行詐欺取財犯行，為從犯
    ，爰依刑法第30條第2 項之規定，按正犯之刑減輕其刑（刑
    法第30條雖於95年7 月1 日修正施行，然參照該條文修正前
    後之規定，主要係用語上之修正，並無關於刑罰重輕規定之
    變更，尚不生新舊法比較之問題）。被告先後交付上開帳戶
    資料與不同不明成年人之犯行，時間緊接，所犯係構成要件
    相同之罪名，顯係基於概括犯意為之，應依修正前刑法第56
    條連續犯之規定，論以一罪，並加重其刑。檢察官雖未論及
    被告交付上開臺北國際商銀帳戶資料之犯行，惟此部分與起
    訴書所載之犯罪事實，既有前開連續犯之裁判上一罪之關係
    ，為起訴效力所及，本院自得併予審究，附此敘明。復查被
    告前因違反麻醉藥品管理條例案件，經臺灣臺北地方法院以
    87年度訴字第282 號判決判處有期徒刑3 月，如易科罰金，
    以銀元300 元折算1 日確定，而於89年3 月17日易科罰金執
    行完畢，有臺灣高等法院被告前案紀錄表1 份在卷可稽，其
    於有期徒刑執行完畢後5 年以內，故意再犯本案有期徒刑以
    上之罪，為累犯，應依刑法第47條第1 項規定遞加重其刑（
    刑法第47條雖亦於95年7 月1 日修正施行，惟本案被告不論
    依修正前後之刑法規定，均應論以累犯，故就此應依一般法
    律適用原則，逕予適用修正後刑法第47條第1 項規定，無庸
    比較新舊法）。因本案被告同時有加重及減輕其刑之情形，
    依刑法第71條第1 項規定，應先加後減之。爰審酌被告提供
    上揭帳戶與詐騙罪犯使用，助長詐騙財產犯罪之風氣，造成
    無辜民眾受騙而受有金錢損失，實為當今社會詐財事件發生
    之根源，擾亂金融交易往來秩序，且亦因被告提供個人帳戶
    ，致使執法人員難以追查該不明人士之真實身分，暨其犯罪
    動機、手段、犯後尚知坦認犯行等一切情狀，量處如主文所
    示之刑。又被告行為時之刑法第41條第1 項前段規定：「犯
    最重本刑為5 年以下有期徒刑以下之刑之罪，而受6 個月以
    下有期徒刑或拘役之宣告，因身體、教育、職業、家庭之關
    係或其他正當事由，執行顯有困難者，得以（銀元）1 元以
    上3 元以下折算1 日，易科罰金。」而其行為時之易科罰金
    折算標準，廢止前罰金罰鍰提高標準條例第2 條前段（現已
    刪除）規定，就其原定數額提高為100 倍折算1 日，則本案
    被告行為時之易科罰金折算標準，應以銀元300 元折算1 日
    ，經折算為新臺幣後，即應以新臺幣900 元折算1 日；另95
    年7 月1 日修正施行之刑法第41條第1 項前段規定：「犯最
    重本刑為5 年以下有期徒刑以下之刑之罪，而受6 個月以下
    有期徒刑或拘役之宣告者，得以新臺幣1,000 元、2,000 元
    或3,000 元折算1 日，易科罰金。」經比較修正前後之易科
    罰金折算標準，刑法修正施行後之規定並未較有利於被告，
    故亦應依刑法第2 條第1 項前段規定，適用修正施行前之刑
    法第41條第1 項前段、廢止前罰金罰鍰提高標準條例第2 條
    規定，定其如易科罰金之折算標準，以資懲儆。又被告係因
    缺錢花用始將上開帳戶資料交付與各不明成年人，則其所得
    衡情應已花用殆盡，故爰不予宣告沒收，末此敘明。
據上論斷，應依刑事訴訟法第273 條之1 第1 項、第299 條第1
項前段，刑法第2 條第1 項前段、第30條、第339 條第1 項、第
47條第1 項、修正前刑法第56條、第41條第1 項前段，罰金罰鍰
提高標準條例第1 條前段、廢止前罰金罰鍰提高標準條例第2 條
，現行法規所定貨幣單位折算新臺幣條例第2 條，判決如主文。
本案經檢察官王家春到庭執行職務。
中　　華　　民　　國　　96　　年　　7 　　月　　9 　　日
                  刑事第二庭  審判長法　官  李 麗 玲
                                    法  官  黎 錦 福
                                    法  官  張 兆 光
上列正本證明與原本無異。
如不服本判決，應於判決送達後10日內向本院提出上訴狀 (應附
繕本)，上訴於臺灣高等法院。
                                    書記官  曹 秋 冬
中　　華　　民　　國　　96　　年　　7 　　月　　9 　　日
附錄本案論罪科刑法條：
刑法第339條
意圖為自己或第三人不法之所有，以詐術使人將本人或第三人之
物交付者，處5 年以下有期徒刑、拘役或科或併科1,000 元以下
罰金。
以前項方法得財產上不法之利益或使第三人得之者，亦同。
前2 項之未遂犯罰之。
